【裁判字號】    98,上易,2062
【裁判日期】    980831
【裁判案由】    詐欺
【裁判全文】
臺灣高等法院刑事判決                98年度上易字第2062號
上  訴  人
即  被  告  丁○○
上列上訴人因詐欺案件，不服臺灣臺北地方法院98年度易緝字第
126號，中華民國98年6月26日第一審判決（起訴案號：臺灣臺北
地方法院檢察署97年度偵字第12817號、第13232號、第13293 號
）及移送併辦案號（97年度偵字第17076號、第21165號），提起
上訴，本院判決如下：
    主  文
上訴駁回。
    理  由
一、按刑事訴訟法第350條、第361條、第362條、第367條規定，
    不服地方法院之第一審判決而上訴者，須提出上訴書狀，並
    應敘述具體理由，為上訴必備之程式；其所提出之書狀未敘
    述上訴理由，或僅曾以言詞陳述上訴理由者，均應於上訴期
    間屆滿後20日內補提理由書於第一審法院。第一審法院經形
    式審查，認逾期未補提上訴理由者，應定期間先命補正；逾
    期未補正者，為上訴不合法律上之程式，應以裁定駁回。倘
    已提出上訴理由，但所提非屬具體理由者，則由第二審法院
    以上訴不合法律上之程式，判決駁回。而所謂具體理由，必
    係依據卷內既有訴訟資料或提出新事證，指摘或表明第一審
    判決有何採證認事、用法或量刑等足以影響判決本旨之不當
    或違法，而構成應予撤銷之具體事由，始克當之（例如：依
    憑證據法則具體指出所採證據何以不具證據能力，或依憑卷
    證資料，明確指出所為證據證明力之判斷如何違背經驗、論
    理法則）；倘僅泛言原判決認定事實錯誤、違背法令、量刑
    失之過重或輕縱，而未依上揭意旨指出具體事由，或形式上
    雖已指出具體事由，然該事由縱使屬實，亦不足以認為原判
    決有何不當或違法者（例如：對不具有調查必要性之證據，
    法院未依聲請調查亦未說明理由，或援用證據不當，但除去
    該證據仍應為同一事實之認定），皆難謂係具體理由，俾與
    第二審上訴制度旨在請求第二審法院撤銷、變更第一審不當
    或違法之判決，以實現個案救濟之立法目的相契合，並節制
    濫行上訴（最高法院97年度台上字第892 號判決意旨參照）
    。又依刑事訴訟法第367 條之文義及立法意旨，僅於「上訴
    書狀未敘述上訴理由」之情形，為保障上訴人之權益，始有
    補正之問題。至有無敘述理由，第一審法院僅作形式上之審
    查，如上訴書狀形式上已敘述不服原判決之意旨者，即與未
    敘述上訴理由之情形有別，無庸再命補正；至於其理由是否
    具體，則屬第二審法院審查之範圍，亦不在命補正之列。亦
    即上訴書狀已記載理由，並有具體之敘述時，其上訴既屬合
    法，第二審法院固應就其理由之是否可取，為實體之審理及
    判斷；如認其上訴書狀雖記載理由，但並未具體敘述時，則
    無須再命補正，可逕認其上訴不合法，以判決駁回之（最高
    法院97年度台上字第3889號判決意旨參照）。
二、本件原判決以被告於原審對於其幫助詐欺之事實供承不諱，
    核與被害人甲○○、蔡振興、乙○○、戊○○、丙○○於警
    訊之陳述相符，並有中國信託商行銀行敦北分行0000000000
    00 0號帳戶之開戶資料、交易明細表及被害人甲○○等人之
    自動櫃員機轉帳明細表等件附卷足憑，認本案事證明確，被
    告提供帳戶幫助不詳之人遂行前揭詐騙犯行，可以認定，核
    係犯刑法第339條第1項詐欺取財之幫助犯，並審酌被告在不
    法份子犯案猖獗，利用帳戶掩飾、隱匿詐財贓款之事迭有所
    聞之際，竟仍出賣金融帳戶供他人從事不法使用，間接導致
    犯罪集團因使用人頭帳戶，阻礙警方之查緝，致犯罪之追查
    趨於複雜困難，更造成被害人財物之損失，嚴重危害交易秩
    序與社會治安，本應予以嚴懲，惟其並無前科，且犯後坦承
    犯行，態度良好，頗知悔悟，足認其尚有改過遷善之可能及
    其他一切情狀，量處有期徒刑5 月，並諭知易科罰金之折算
    標準。均已詳敘其所憑證據、認定理由及量刑依據，從形式
    上觀察，原判決並無認定事實錯誤、量刑違反比例原則而失
    之過重之情形。
三、本件上訴人即被告丁○○上訴意旨略以：其自幼父母離異，
    自小受外婆教養，而有一些偏差觀念，因一時入不付出，情
    急之下而犯本案，現已悔不當初，請求從寬判決云云。惟查
    ：量刑之輕重，屬審理法院得依職權自由裁量之事項，茍於
    量刑時，已依行為人之責任為基礎，並斟酌刑法第57條各款
    所列情狀，而未逾越法定範圍，並具妥當性及合目的性，符
    合罪刑相當原則，即不得遽指為違法。本件原判決於刑事責
    任之認定時，已詳述如上，原審量刑時，既已依上揭規定，
    審酌被告之犯罪情狀，而量處如上所揭之罪刑，並未逾越法
    定刑度，亦未濫用其自由裁量之權限，刑度亦屬妥適，且具
    妥當性及合目的性，符合罪刑相當原則，核無不當或失之過
    重之情。被告上訴意旨所指，原判決均已審酌，難謂被告上
    訴已敘述具體理由，而足認定原判決有何不當或違法，其上
    訴核屬不合法律上之程式，應予駁回，並不經言詞辯論為之
    。
據上論斷，應依刑事訴訟法第367條前段、第372條，判決如主文
。
中    華    民    國    98    年    8     月    31    日
                  刑事第十庭    審判長法  官 楊炳禎
                                      法  官 陳春秋
                                      法  官 李春地
以上正本證明與原本無異。
不得上訴。
                                      書記官 蘇秋
中    華    民    國    98    年    8     月    31    日
附錄：本案論罪科刑法條全文
刑法第339條第1項
意圖為自己或第三人不法之所有，以詐術使人將本人或第三人之
物交付者，處5年以下有期徒刑、拘役或科或併科1千元以下罰金
。


司法院資訊處製作；財團法人民間司法改革基金會備份。
